臺灣板橋地方法院民事判決　　　　　　　　　　　　九十三年度簡上字第一０一號
　　上　訴　人　貝斯美德有限公司
　　法定代理人　乙○○
　　訴訟代理人　丙○○
　　被 上訴 人　甲○○
右當事人間請求返還占有物事件，上訴人對於中華民國九十三年三月十日臺灣板橋地
方法院三重簡易庭九十二年度重簡字第一六八三號第一審簡易判決提起上訴，本院判
決如左：
    主  文
上訴駁回。
第二審訴訟費用由上訴人負擔。
    事實及理由
一、上訴人起訴主張：被上訴人原受僱於上訴人公司，嗣於民國（下同）九十二年六
    月間因故離職，惟被上訴人於離職時，並未將其任職期間於九十一年十一月十三
    日自上訴人公司倉庫領取上訴人所有價值新台幣（下同）四萬五千元之血氧測定
    器三四○型乙台（產品編號：000-00000-0000）予以返還，被上訴人於離職後已
    無占有上開物品之權源，自屬無權占有，爰依民法第七百六十七條規定提起先位
    之訴，請求無權占有之被上訴人返還所占有之上開物品。退步言，若被上訴人無
    法返還上開系爭物品，顯係已將系爭血氧測定器據為己有私自變賣，不法侵害上
    訴人所有權，依民法第一百八十四條第一項規定，對上訴人應負損害賠賞責任；
    縱係不慎遺失或下落不明無法返還，也係被上訴人違反妥保管注意義務所致，過
    失不法侵害上訴人所有權，仍應負損害賠賞責任，故被上訴人不能返還系爭物品
    時，即應賠償上訴人系爭物品價值四萬五千元之損害，因而提出備位之訴請求被
    上訴人給付上開金額及法定利息。上訴人上開請求係依被上訴人所簽署之借出單
    為憑，而被上訴人亦自認該單為其所簽署，若被上訴人未借出系爭機器，何以會
    在借出單上簽名？原審無視此項證據，判決上訴人敗訴，認事用法難謂適當，應
    予廢棄，並聲明：(一)原判決廢棄。(二)先位聲明：被上訴人應將占有之產品編號○
    ○二─五○○○一─○○○○號血氧測定器三四○型乙台返還上訴人。備位聲明
    ：被上訴人應給付上訴人四萬五千元，及自起訴狀繕本送達被上訴人翌日起至清
    償日止按年息百分之五計算之利息。
二、上訴人則以：上訴人提出完全以打字記載借出物品之借出單（以下稱為Ａ借出單
    ）所借出者乃係四○○型血氧測定器，由上訴人公司負責人乙○○親自前往倉庫
    取出借予來訪廠商光電企業有限公司（下稱光電公司），並由該公司人員丁基亭
    收受，因上訴人公司電腦中並無四○○型之產品型號，故以三四○型產品為名繕
    打借出單，並以備註方式註明係出借四○○型予光電公司。事實上，被上訴人提
    出之Ａ借出單係之後重新繕打製作的，因第一次製作並由丁基亭簽名以示收受之
    借出單（以下稱為Ｂ借出單）有以手寫方式記載部分之借出物品，上訴人公司法
    定代理人乙○○對此不滿，希望表格均以電腦繕打，故而重新製作第二張即Ａ借
    出單，因該物品係被上訴人代表公司借予光電公司，被上訴人始在其上簽名，丁
    基亭則在不知情之情況下離去而未及在重新繕打製作之Ａ借出單上補具簽名，被
    上訴人從未領取占有上訴人請求返還之之三四○型血氧測定器，自無需負返還之
    責等語，資為抗辯。原審判決上訴人敗訴，並無不當，請求駁回上訴。
三、本件上訴人主張被上訴人於九十一年十一月十三日自上訴人公司倉庫領取上訴人
    所有價值四萬五千元之血氧測定器三四○型乙台（產品編號：000-00000-0000）
    ，離職後未予返還，為被上訴人無權占有等情，業經提出有被上訴人簽名之借出
    單一紙及證人洪鳳吟、蔡佩儒為證。被上訴人對其曾於上訴人提出之Ａ借出單上
    簽名之事實並不爭執，但以上開情詞置辯。是本件之主要爭執在於可否以被上訴
    人於Ａ借出單上簽名即認定借出單上所載物品為被上訴人所借用並占有中，以及
    可否依上訴人所舉證人洪鳳吟、蔡佩儒之證詞而做不利於被上訴人之認定，茲審
    究如次：
    (一)查Ａ借出單與Ｂ借出單皆係九十一年十一月十三日填具，二紙借出單之借出單
      號均為LN1B13000，借出物品中之血氧測定器亦皆載為三四○型，且均係以備
      註方式註記「四○○型整組，光電企業有限公司，丁基亭00000000」，其不同
      之處則為：Ａ借出單備註欄有被上訴人甲○○之簽名，Ｂ借出單備註欄則有丁
      基亭所簽之「光電企業」及其英文姓名「ＪAMES DEAN」，此外，Ｂ借出單就
      所借出之大人、小兒等計測器則係以手寫記載「夾鼻、夾手指及嬰兒」之方式
      為之，此有原審卷內之二紙借出單在卷可稽。
    (二)參酌證人丁基亭於原審證稱：「我在九十一年十一月間曾到原告（按即上訴人
      ）公司談生意……當時我有借一台比較舊型的血氧測定器，型號忘了，外觀很
      舊，借回去幾天就還了，當天我只有看到我借的那台機器，沒看到其他機器」
      、「光電企業JAMES DEAN是我簽的……我借一台機器……型號不知道，我是在
      簽借出單當天有拿到機器，甲○○所簽的借出單我沒有看過」及「我確實只借
      一台」（見原審卷第五十二、八十七頁），以及上訴人法定代理人乙○○自陳
      ：「九十一年十一月十三日光電公司確實有來談生意，也借走一台四○○型的
      機器」等語（見原審卷第四十一頁），可知九十一年十一月十三日光電公司曾
      向上訴人公司借得四○○型血氧測定器一台，並由丁基亭於Ｂ借出單上簽名以
      示借得並收受該等物品。
    (三)光電公司向上訴人公司所借用者既為四○○型血氧測定器一台，此與Ｂ借出單
      上登載借用物品為「血氧測定器三四○型」並不相符，反與借出單下方以備註
      方式註記「四○○型整組，光電企業有限公司，丁基亭00000000」之記載相符
      ，可見光電公司實際所借得者究為何型號之血氧測定器，應以備註方式註記者
      為準。如再參以證人即上訴人公司業務主管丙○○證稱：「我們的電腦裡不能
      在產品名稱上打出四○○型，因為產品沒有電腦編號」乙語（見原審卷第五十
      四頁），顯見被上訴人辯稱：因上訴人公司電腦中並無四○○型之產品型號，
      故以三四○型產品為名繕打借出單，並以備註方式註明係出借四○○型予光電
      公司，應非子虛，堪信為真實。
    (四)又Ｂ借出單與Ａ借出單之填具日期、借出單號、借出物品及以備註方式註記「
      四○○型整組，光電企業有限公司，丁基亭00000000」之記載，均完全相符，
      已如前述，再參以證人丁基亭證稱光電公司僅於當日借得四○○型血氧測定器
      一台之事實，暨證人即負責繕打Ａ借出單之上訴人公司員工洪鳳吟證稱：「這
      份單（按即Ａ借出單）是聲請人（按即上訴人）法定代理人叫我打的」（見原
      審卷第五十三頁），足認Ａ借出單與Ｂ借出單均係針對光電公司於九十一年十
      一月十三日向上訴人公司借用四○○型血氧測定器之事實所製作，兩份借出單
      所記載者乃係同一事實。而兩份借出單不同之處，其一為借用物品部分手寫與
      全部打字之別，其二為Ａ借出單有被上訴人甲○○之簽名，Ｂ借出單有丁基亭
      之簽名，已詳如前所述，此益徵被上訴人辯稱：因第一次製作並由丁基亭簽名
      以示收受之Ｂ借出單有以手寫方式記載部分之借出物品，上訴人公司法定代理
      人乙○○對此不滿，希望表格均以電腦繕打，故而重新繕打製作Ａ借出單，因
      該物品係被上訴人代表公司借予光電公司，被上訴人始在其上簽名，丁基亭則
      在不知情之情況下離去而未及在重新繕打製作之Ａ借出單上補具簽名等語，並
      非無據，否則上訴人公司應無就光電公司同一借用事實先後製作兩份借出單之
      必要，亦不可能造成先後製作之兩份借出單分別各有光電公司人員丁基亭與被
      上訴人簽名之情形，故被上訴人上開所辯尚堪採信。
    (五)被上訴人雖在Ａ借出單上簽名，但該借出單與Ｂ借出單既均係就光電公司向上
      訴人借用四○○型血氧測定器之同一事實所製作，而上訴人所借出之四○○型
      血氧測定器亦由光電公司人員丁基亭予以收受，均已認定如前，是以，被上訴
      人雖在Ａ借出單內簽名，猶不得據此認定其有收受四○○型血氧測定器之事實
      ，更遑論Ａ借出單上記載借用物品為三四○型血氧測定器乃係因上訴人公司電
      腦中並無四○○型之產品型號，製單當時係以三四○型產品為名繕打所致，自
      亦無從以被上訴人有在Ａ借出單內簽名之事實，據以認定被上訴人曾向上訴人
      公司借用並占有三四○型血氧測定器。
    (六)上訴人雖另舉證人洪鳳吟、蔡佩儒為證，惟證人洪鳳吟於原審既到場證稱：「
      我只負責打單子，並不經手機器，原本聲請人（按即上訴人）法定代理人說相
      對人（按即被上訴人）要借三四○型的血氧測定器……又說相對人之前有跟維
      修部拿一台四○○型的血氧測定器，所以要我打在備註欄」（見原審卷第五十
      三頁），顯見證人洪鳳吟並未親自見聞系爭血氧測定器之借用事宜，其完全係
      依上訴人法定代理人之指示而打單；且經被上訴人當庭質問既係被上訴人借用
      四○○型機器，何以在備註欄上打光電公司而非被上訴人時，證人洪鳳吟竟稱
      「因為我當時知道吳先生（按即被上訴人）跟光電企業談生意，所以才打光電
      公司」（見原審卷第五十四頁），其先後所言明顯矛盾、不符，故證人洪鳳吟
      所言自不足採信。至證人蔡佩儒就被上訴人究竟有無向上訴人公司借得三四○
      型血氧測定測定器乙節，於原審亦僅證稱：「……是原告法定代理人自己去倉
      庫拿三四○型的血氧測定器出來，但是拿給誰不清楚」、「光電公司在十一月
      十三日之前就已經先借一台了，因為我們要回這一台，所以十一月十三日才想
      再借一台三四○型的機器，但是否光電公司有拿去我不清楚，我也沒有親眼看
      到相對人有拿三四○型的機器，但是他有簽」等語（見原審卷第五十五頁），
      證人蔡佩儒既不知上訴人法定代理人乙○○親自前往倉庫取出三四○型血氧測
      定器後交付何人，亦未見被上訴人拿取該物，要難依其證詞逕認被上訴人確有
      向上訴人公司借用三四０型血氧測定器之認定，且證人蔡佩儒證稱光電公司十
      一月十三日之前已先借用一台機器云云，亦與證人丁基亭證稱「我只有借一次
      」不符，故自難以證人蔡佩儒之證詞據為不利於被上訴人之認定。
四、基於以上事實及證據，上訴人提出之借用單及證人洪鳳吟、蔡佩儒之證詞既均不
    足以證明被上訴人有借用上訴人公司所有三四○型血氧測定器且占有該物之事實
    ，從而，上訴人主張依民法第七百六十七條規定，訴請被上訴人返還無權占有之
    上開物品之先位請求，暨被上訴人如不能返還時，則依民法第一百八十四條第一
    項規定，訴請被上訴人賠償四萬五千元及法定利息之備位請求，均無理由，不應
    准許。原審為上訴人敗訴之判決，並無不合。上訴意旨指摘原判決不當，求予廢
    棄改判，為無理由，應予駁回。
五、本件事證已臻明確，兩造所為之其他主張、陳述並所提之證據，經審酌後，認均
    與本件之結論無礙，不再一一論述，併予敘明。
六、據上論結，本件上訴為無理由，依民事訴訟法第四百三十六條之一第三項、第四
    百四十九條第一項、第七十八條，判決如主文。
中　　　華　　　民　　　國　　九十三　　年　　　七　　　月　　 二十 　　日
                                    臺灣板橋地方法院民事第二庭
                                        法  官  林玫君
                                        法  官  鍾啟煌
                                        法  官  程怡怡
右正本證明與原本無異
本判決不得上訴
中　　　華　　　民　　　國　　九十三　　年　　　七　　　月　　 二十 　　日
                                        書記官  楊舒惟
